臺灣臺北地方法院交通事件裁定　　　　96年度交聲字第1430號
原處分機關　臺北市交通事件裁決所
異　議人即
受　處分人　甲○○
上列異議人即受處分人因違反道路交通管理處罰條例案件，對於
臺北市交通事件裁決所民國96年9月27日所為之處分（原處分案
號：北市裁四字第裁22-C00000000號）聲明異議，本院裁定如下
：
    主  文
原處分撤銷。
甲○○不罰。
    理  由
一、本件原處分機關即臺北市交通事件裁決所以異議人即受處分
    人甲○○駕駛車牌號碼LLG-888號重型機車，於民國96 年7
    月3日4時30分許，行經臺北縣中和市○○路、得和路口時闖
    紅燈，適為臺北縣政府警察局中和分局警員丙○○發覺，將
    異議人攔停舉發，原處分機關遂於96年9月27日，依道路交
    通管理處罰條例第53條第1項、第63條第1項規定，裁處異議
    人新臺幣（下同）4500元罰鍰，並記違規點數3點。
二、本件異議意旨略以：異議人之姓名原先固為「吳佳蓉」，但
    已於95年4月4日更名為「甲○○」，且其曾遺失駕駛執照，
    其又不認識LLG-88 8號重型機車所有人，更未於96年7月3日
    4時30分許，駕駛車牌號碼LLG-888號重型機車行經臺北縣中
    和市○○路、得和路口，顯然係有他人於96年7月3日4時30
    分許，駕駛車牌號碼LLG-888號重型機車行經臺北縣中和市
    ○○路、得和路口時闖紅燈，為警員丙○○發覺，該人冒用
    其舊名即「吳佳蓉」，於舉發違反道路交通管理事件通知單
    上簽名等語。
三、經查：
  (1)按法院受理交通事件，準用刑事訴訟法之規定，道路交通管
    理處罰條例第89條前段定有明文。是最高法院76年台上字第
    4986號判例「認定犯罪事實所憑之證據，雖不以直接證據為
    限，間接證據亦包括在內。然而無論直接證據或間接證據，
    其得為訴訟上之證明者，須於通常一般之人均不致有所懷疑
    ，而得確信其為真實之程度者，始得據為有罪之認定。倘其
    證明尚未達到此一程度，而有合理之懷疑存在，而無從使事
    實審法院得有罪之確信時，即應由法院為諭知被告無罪之判
    決。」所揭示刑事訴訟法上法院認定事實之最重要原則，即
    認定被告有罪，就該有罪事實不能有任何之合理懷疑存在之
    原則，於法院審理行為人違反道路交通管理處罰條例案件時
    ，當有其適用。易言之，法院於審理行為人違反道路交通管
    理處罰條例案件，當踐行調查證據程序後，為事實之認定時
    ，如就原處分機關所認定之行為人違規事實仍有合理之懷疑
    ，而無法確信行為人確有該當於道路交通管理處罰條例各該
    處罰條文之構成要件事實時，即應依「倘有懷疑，則從被告
    之利益作解釋」之證據法則，為有利於受處分人之認定。
  (2)異議人之姓名原先為「吳佳蓉」，但異議人已於95年4月4日
    即更名為「甲○○」，又異議人於86年8月1日以「吳佳蓉」
    之名考領重型機車駕駛執照，復於95年4月14日申請將駕駛
    執照之姓名由「吳佳蓉」變更為「甲○○」，且異議人曾於
    88年8月10日及91年5月28日，因遺失駕駛執照而申請補發機
    車駕駛執照之事實除據異議人陳述在卷外，亦有異議人之戶
    籍謄本及臺北市監理處96年12月4日北市監二字第096642219
    00號函附卷可參，是此部份事實，堪以認定。
  (3)車牌號碼LLG-888號重型機車之所有人為乙○○之事實，除
    據證人乙○○陳述在卷外，亦有LLG-888號重型機車之車籍
    資料附卷可稽，是此部份事實，亦堪認定。
  (4)而本件闖紅燈違規事件之經過為：「於96年7月3日4時30分
    許，一名駕駛車牌號碼LLG-888號重型機車之女子，行經臺
    北縣中和市○○路、得和路口時闖紅燈，為警員丙○○發覺
    ，警員丙○○上前盤查，該女子提出LLG-888號重型機車之
    行車執照（車主記載為乙○○）及姓名記載為「吳佳蓉」之
    駕駛執照供其登記，該女子並於舉發違反道路交通管理事件
    通知單上簽「吳佳蓉」之姓名，此據證人丙○○陳述在卷（
    見本院96年11月27日訊問筆錄），然由於證人丙○○於接受
    本院訊問時同時證稱「（當時違規的人外觀如何？）我的印
    象是一個瘦高的年輕女孩子，沒有明顯特徵，因為有帶著安
    全帽。」、「（當時騎車的人是否在庭上的受處分人甲○○
    或是證人乙○○或是其他人？）因為那時是交通大執法重點
    違規，且時間是在晚上，我不確定機車的人是否在庭受處分
    人甲○○或證人乙○○。」等語，可見該違規之女子固然持
    姓名記載為「吳佳蓉」之駕駛執照供證人丙○○登記，該女
    子並於舉發違反道路交通管理事件通知單上簽「吳佳蓉」之
    姓名，但因違規女子帶著安全帽，致證人丙○○無法看清楚
    違規女子之面貌，自尚難以該女子提出之駕駛執照記載為「
    吳佳蓉」，並簽「吳佳蓉」之姓名，即認定違規女子確為本
    件異議人；且再徵之本件違規時間為96年7月3日，而如前述
    異議人於95年4月4日已更名為「甲○○」，及異議人曾遺失
    駕駛執照，暨證人乙○○亦證稱不認識本件異議人，而LLG-
    888號重型機車並未遺失，目前仍由其佔有中等語（見本院
    96年11月27日訊問筆錄）等情以觀，益徵卷內證據，尚難證
    明違規女子確為本件異議人，蓋若違規女子確為本件異議人
    ，異議人應不於更名一年多後再使用「吳佳蓉」之舊名，更
    何況異議人既然不認識證人乙○○，異議人如何使用該
    LLG-88 8號重型機車。從而，異議人有關顯然係有他人於96
    年7月3日4時30分許，駕駛車牌號碼LLG-888號重型機車行經
    臺北縣中和市○○路、得和路口時闖紅燈，為警員丙○○發
    覺，該人冒用其舊名即「吳佳蓉」，於舉發違反道路交通管
    理事件通知單上簽名之辯解，尚可採信。
四、綜上，足見本件卷內關於異議人上開涉有闖紅燈違規行為之
    證明，尚未達於通常一般之人均不致有所懷疑，而得確信其
    為真實之程度，自應為有利於異議人之認定；本件原處分機
    關未予詳查，即遽以裁罰，自有未洽，應認本件異議為有理
    由，爰由本院將原處分機關所為前開處分予以撤銷，改諭知
    受處分人不罰，以資適法。
據上論斷，應依道路交通案件處理辦法第20條前段，裁定如主文
。
中　　華　　民　　國　　96　　年　　12　　月　　7 　　日
　　　　　　　　　交通法庭法　官　黃俊明
上正本證明與原本無異。
如不服本裁定，應於裁定送達後5日內向本院提出抗告狀。
                          書記官  黃鈴容
中　　華　　民　　國　　96　　年　　12　　月　　7　　日
